【裁判字號】    95,裁,718
【裁判日期】    950413
【裁判案由】    消防法
【裁判全文】
最  高  行  政  法  院  裁  定
                                     95年度裁字第00718號
上  訴  人  甲○○
被 上訴 人  高雄市政府
代  表  人  乙○○
上列當事人間因消防法事件，上訴人對於中華民國93年11月29日
高雄高等行政法院93年度簡字第290號判決，提起上訴，本院裁
定如下：
    主  文
上訴駁回。
上訴審訴訟費用由上訴人負擔。
    理  由
一、按對於適用簡易程序之裁判提起上訴或抗告，須經本院許可
    ，且該許可以訴訟事件所涉及之法律見解具有原則性者為限
    ，行政訴訟法第235條定有明文。所謂法律見解具有原則性
    ，係指該事件所涉及之法律問題意義重大，而有加以闡釋之
    必要而言。例如：對於行政命令是否牴觸法律所為之判斷，
    或就同類事件所表示之法律見解與其他高等行政法院所表示
    之見解互相牴觸者。
二、上訴人為坐落高雄市新興區○○○路51之6號和欣煤氣有限
    公司（下稱和欣公司）之管理權人，被上訴人所屬消防局前
    金分隊於民國93年2月13日16時50分許，前往該場所查驗，
    發現該場所儲放之液化石油氣，總儲氣量為296公斤，已逾
    公共危險物品及可燃性高壓氣體設置標準暨安全管理辦法第
    73條第1項規定之128公斤，超量儲存168公斤，被上訴人認
    上訴人已違反公共危險物品及可燃性高壓氣體設置標準暨安
    全管理辦法第73條第1項規定，乃依消防法第42條規定，以
    93年4月7日高市府消預字第0930019859號處分書，裁處上訴
    人新台幣（下同）2萬元罰鍰。上訴人不服，提起訴願遭決
    定駁回，遂提起行政訴訟。經原審判決以：按「本法所稱管
    理權人係指依法令或契約對各該場所有實際支配管理權者；
    其屬法人者，為其負責人。」、「公共危險物品及可燃性高
    壓氣體應依其容器、裝載及搬運方法進行安全搬運；達管制
    量時，應在製造、儲存或處理場所以安全方法進行儲存或處
    理。前項公共危險物品及可燃性高壓氣體之範圍及分類，製
    造、儲存或處理場所之位置、構造及設備之設置標準，儲存
    、處理及搬運之安全管理辦法，由中央主管機關會同中央目
    的事業主管機關定之。但公共危險物品及可燃性高壓氣體之
    製造、儲存、處理或搬運，中央目的事業主管機關另訂有安
    全管理規定者，依其規定辦理。」、「第十五條所定公共危
    險物品及可燃性高壓氣體之製造、儲存或處理場所，其位置
    、構造及設備未符合設置標準，或儲存、處理及搬運未符合
    安全管理規定者，處其管理權人或行為人新台幣二萬元以上
    十萬元以下罰鍰；經處罰鍰後仍不改善者，得連續處罰，並
    得予以三十日以下停業或停止其使用之處分。」分別為消防
    法第2條、第15條及第42條所明定。次按「液化石油氣製造
    場所及處理場所應設置儲存場所儲放液化石油氣容器。」、
    「液化石油氣處理場所儲放之液化石油氣，總儲氣量不得超
    過一二八公斤。」公共危險物品及可燃性高壓氣體設置標準
    暨安全管理辦法第71條第1項及第73條第1項訂有明文。再按
    「．．．．．．準此，凡與限制人民自由權利有關之事項，
    應以法律或法律授權命令加以規範，方與法律保留原則相符
    。故法律授權訂定命令者，如涉及限制人民之自由權利時，
    其授權之目的、範圍及內容須符合具體明確之要件；若法律
    僅為概括授權時，固應就該項法律整體所表現之關聯意義為
    判斷，而非拘泥於特定法條之文字；惟依此種概括授權所訂
    定之命令祇能就執行母法有關之細節性及技術性事項加以規
    定，尚不得超越法律授權之外，逕行訂定制裁性之條款．．
    ．．．．」（司法院釋字第394號解釋理由書參照）。可知
    ，對於人民違反行政法上義務之行為科處裁罰性之行政處分
    ，其處罰之構成要件亦可由法律授權以命令為之，只需其授
    權內容及範圍具體明確，亦與法律保留原則無違；又所謂授
    權內容及範圍是否具體明確，則應就該項法律整體所表現之
    關聯意義為判斷，而非拘泥於特定法條之文字。查上開消防
    法第15條第2項明文規定：「可燃性高壓氣體之範圍及分類
    ，製造、儲存或處理場所之位置、構造及設備之設置標準，
    儲存、處理及搬運之安全管理辦法，由中央主管機關會同中
    央目的事業主管機關定之。」故其授權中央主管機關會同中
    央目的事業主管機關訂定管理辦法之範圍及內容，不論自其
    法條文字或法律整體所表現之關聯意義觀之，均已甚具體明
    確，故內政部會同經濟部依據此條授權訂立之「公共危險物
    品及可燃性高壓氣體設置標準暨安全管理辦法」，亦是於上
    述法律授權範圍內就授權項目為細節性及技術性事項之規定
    ，不僅未逾越消防法授權之範圍，亦與消防法是為維護公共
    安全及確保人民生命財產之立法目的相符。又「公共危險物
    品及可燃性高壓氣體設置標準暨安全管理辦法」關於違反該
    辦法之行為，其罰則亦係訂立於母法消防法第42條。本件被
    上訴人即是以上訴人有未符合公共危險物品及可燃性高壓氣
    體設置標準暨安全管理辦法第73條第1項規定之行為，認定
    上訴人有消防法第15條第2項規定之違章行為，而依同法第
    42條之規定對上訴人裁處罰鍰2萬元之處分，依上開所述，
    其所適用之法令並無欠缺授權明確性及因而違反法律保留情
    事，故上訴人援引中央法規標準法及司法院釋字第394號解
    釋，爭執本件原處分有違法律保留及授權明確性原則云云，
    並無可採。另原處分援引之「各級消防主管機關辦理消防檢
    查處理注意事項」表八「違反消防法第十五條有關公共危險
    物品及可燃性高壓氣體設置標準暨安全管理規定之裁處基準
    表」則屬上級行政機關所定供下級行政機關（原處分機關）
    作為裁量參考準則之行政規則，並非原處分機關作為裁罰處
    分之依據，即其並無處罰構成要件及法律效果之規定，故上
    訴人據以爭執其有違法律保留及授權明確性原則云云，更屬
    誤會，而不足取。因而維持原處分及訴願決定，而駁回上訴
    人之訴。
三、上訴意旨略以：被上訴人依行政法規命令「公共危險物品及
    可燃性高壓氣體設置標準暨安全管理辦法」及「各級消防主
    管機關辦理消防檢查處理注意事項」表八「違反消防法第十
    五條有關公共危險物品及可燃性高壓氣體設置標準暨安全管
    理規定之裁處基準表」即逕依消防法第15條第2項、第42條
    裁處上訴人2萬元（上訴狀誤載為4萬元）罰鍰，顯違反法律
    保留原則等語提起上訴，經核上訴意旨所指，業據原審判決
    敘明甚詳，已如前述，並無再加予以闡釋之必要，上訴人仍
    執其於原審主張之一己主觀之見重複而為指摘，並無涉及之
    法律見解具有原則上之重要情事，上訴人提起上訴，不合首
    揭規定，不應許可，應予駁回。
四、依行政訴訟法第249條第1項前段、第104條、民事訴訟法第
    95條、第78條，裁定如主文。
中    華    民    國    95    年    4     月    13    日
                  第五庭審判長法  官  蔡  進  田
                              法  官  黃  合  文
                              法  官  吳  明  鴻
                              法  官  林  茂  權
                              法  官  鄭  小  康
以  上  正  本  證  明  與  原  本  無  異
中    華    民    國    95    年    4     月    13    日
                              書記官  郭  育  玎


司法院資訊處製作；財團法人民間司法改革基金會備份。
